臺灣雲林地方法院刑事判決
110年度易字第89號
公  訴  人  臺灣雲林地方檢察署檢察官
被      告  周秉宏


上列被告因竊盜案件，經檢察官提起公訴（110年度偵字第862號
），本院判決如下：
    主  文
周秉宏無罪。
    理  由
壹、公訴意旨略以：被告周秉宏於民國109年12月12日10時6分許
    ，在雲林縣○○市○○路0號之鎮西國小正門對面之路邊，見被
    害人黃佳儷停放該處之電動機車上有裝設行車紀錄器1組（
    廠牌MIO，型號MivueM772，下稱本案行車紀錄器），竟意圖
    為自己不法之所有，基於竊盜之犯意，徒手將本案行車紀錄
    器拔下，得手後隨即騎乘車牌號碼000-000號普通重型機車
    逃離現場。因認被告涉犯刑法第320條第1項之竊盜罪嫌等語
    。
貳、犯罪事實應依證據認定之，無證據不得認定其犯罪事實；不
    能證明被告犯罪者，應諭知無罪之判決，刑事訴訟法第154
    條第2 項、第301 條第1 項分別定有明文。又檢察官就被告
    犯罪事實，應負舉證責任，並指出證明之方法，刑事訴訟法
    第161 條第1 項定有明文。故檢察官對於起訴之犯罪事實，
    應負提出證據及說服之實質舉證責任。倘其所提出之證據，
    不足為被告有罪之積極證明，或其指出證明之方法，無從說
    服法院以形成被告有罪之心證，基於無罪推定之原則，自應
    為被告無罪判決之諭知（最高法院92年度台上字第128 號判
    決要旨參照）。此外，告訴人之告訴，係以使被告受刑事訴
    追為目的，是其陳述是否與事實相符，仍應調查其他證據以
    資審認。告訴人之陳述如無瑕疵，且就其他方面調查又與事
    實相符，固足採為科刑之基礎，倘其陳述尚有瑕疵，而在未
    究明前，遽採為論罪科刑之根據，即難認為適法（最高法院
    52年度台上字第1300號、61年度台上字第3099號判決意旨可
    參）。另有罪之判決書應於理由內記載認定犯罪事實所憑之
    證據及其認定之理由，刑事訴訟法第310 條第1 款定有明文
    。而犯罪事實之認定，係據以確定具體刑罰權之基礎，自須
    經嚴格之證明，故其所憑之證據不僅應具有證據能力，且須
    經合法之調查程序，否則即不得作為有罪認定之依據。倘法
    院審理之結果，認為不能證明被告犯罪，而為無罪之諭知，
    即無前揭第154 條第2 項所謂「應依證據認定」之犯罪事實
    之存在。因此，同法第308 條前段規定，無罪之判決書只須
    記載主文及理由。而其理由之論敘，僅須與卷存證據資料相
    符，且與經驗法則、論理法則無違即可，所使用之證據亦不
    以具有證據能力者為限，即使不具證據能力之傳聞證據，亦
    非不得資為彈劾證據使用。故無罪之判決書，就傳聞證據是
    否例外具有證據能力，本無須於理由內論敘說明（最高法院
    100 年度台上字第2980號判決意旨參照），是本院以下所引
    用之證據，就證據能力部分爰不予論述。
參、公訴意旨認被告涉犯刑法第320條第1項之竊盜罪嫌，係以被
    告之陳述、證人即被害人黃佳儷之證述、雲林縣警察局斗六
    分局扣押筆錄、扣押物品目錄表、現場監視器錄影畫面翻拍
    照片、現場及扣案物品照片、贓物認領保管單、雲林縣警察
    局斗六分局斗六派出所員警之職務報告、車牌號碼000-000 
    號普通重型機車之車輛詳細資料報表、雲林縣警察局斗六分
    局斗六派出所受理刑事案件報案三聯單、受理各類案件紀錄
    表、本院110 年5 月5 日當庭勘驗之勘驗筆錄及截圖照片、
    臺灣雲林地方檢察署110 年7 月26日雲檢原和110 蒞449字
    第1109019116號函檢附被害人於110 年7 月22日警詢筆錄及
    刑案照片等證據為憑。　　　　
肆、被告固坦承其於109 年12月12日10時6 分許，在雲林縣○○市
    ○○路0 號之鎮西國小正門對面之路邊，乘坐在被害人停放於
    該處之電動機車上，本案行車紀錄器有因被告之碰觸而脫離
    被害人之電動機車，然堅詞否認有何上開犯行，辯稱：當時
    是因為太陽反光，所以我坐在被害人的電動機車上操作手機
    ，後來我的手不小心將行車紀錄器碰掉，但是因為我不知道
    機車是何人的，故我有在那邊等待車主，之後等不到車主，
    我就先去辦私事。辦完私事之後，我有將本案行車紀錄器拿
    給學校之職員，請學校代為轉交給被害人。後續警察通知我
    ，我有跟警察說本案行車紀錄器在學校司令臺，且警察有跟
    我一起去學校司令臺把本案行車紀錄器領回。至於我為何沒
    有直接將行車紀錄器放回被害人之電動機車上，是因為當時
    我不知道有無將其弄壞，我想等車主出來後讓車主檢查，所
    以才沒有直接將行車紀錄器放回去等語。
伍、本院之判斷：
一、被告於109 年12月12日10時6 分許，在雲林縣○○市○○路0 號
    之鎮西國小正門對面之路邊，乘坐在被害人停放於該處之電
    動機車上，而本案行車紀錄器有因被告之碰觸而脫離被害人
    之電動機車等節，為被告所不爭執（偵卷第11至12、78至79
    頁、本院卷第37頁），核與證人黃佳儷（偵卷第15至17、19
    至20、77至78頁、本院卷第143至152頁）之證述相符，並有
    雲林縣警察局斗六分局扣押筆錄、扣押物品目錄表各1 份（
    偵卷第23至27頁）、現場監視器錄影畫面翻拍照片14張及監
    視器錄影光碟1 份（偵卷第29至41頁、光碟置於偵卷最末頁
    光碟存放袋內）、現場及扣案物品照片6 張（偵卷第43至47
    頁）、贓物認領保管單1 紙（偵卷第49頁）、雲林縣警察局
    斗六分局斗六派出所員警製作之職務報告1份（偵卷第21至2
    2頁）、車牌號碼000-000 號普通重型機車之車輛詳細資料
    報表1紙（偵卷第51頁）、雲林縣警察局斗六分局斗六派出
    所受理刑事案件報案三聯單、受理各類案件紀錄表各1 紙（
    偵卷第53至55頁）、本院110 年5 月5 日當庭勘驗之勘驗筆
    錄及截圖照片12張（本院卷第54至59、63至73頁）、臺灣雲
    林地方檢察署110 年7 月26日雲檢原和110 蒞449字第11090
    19116號函檢附被害人於110 年7 月22日警詢筆錄1份及刑案
    照片5張(本院卷第117至127頁）在卷為憑，此等部分之事實
    ，首堪認定。　　
二、起訴意旨認被告涉嫌本案竊盜犯行，主要係依證人黃佳儷於
    警詢、偵查中之證述為直接證據，經查：
㈠、證人黃佳儷於警詢時證稱：我於109年12月12日11時許，在斗
    六市○○路0 號鎮西國小正門口對面，發現我停放的電動機車
    上裝設的行車紀錄器1 組遭人偷竊，價值新臺幣4,000 元，
    廠牌為MIO、型號MivueM772、黑色。當時我最後停放電動機
    車的時間為109 年12月12日9 時35分許。遭竊之過程係我將
    電動機車停放在斗六市○○路0 號鎮西國小正門口對面後，就
    和小孩進入學校，竊嫌之後趁四下無人之際，直接將我裝設
    在電動機車的行車紀錄器1 組拔取行竊得手等語（偵卷第15
    至16頁)；於偵訊時證述：我於109年12月12日那天，我帶小
    孩去參加國小運動會，我把機車停在學校正門口對面，但是
    在我要回去牽機車時，發現本案行車紀錄器不見了。當時行
    車紀錄器是用一個底座固定，上面有魔鬼氈可以牢牢固定。
    一般人不小心碰到行車紀錄器的話，不可能會碰撞落下，因
    為我是固定在車頭中間，就算碰到也不會整個掉落，除非是
    整個座拔下，事發時是連原本的充電座都不見等節（偵卷第
    78頁)，是證人黃佳儷固於警詢及偵查中明確證稱其於案發
    當日，係將本案行車紀錄器放置在底座上，而該底座有以魔
    鬼氈將其穩固地固定在電動機車上，且一般人若不小心碰撞
    到本案行車紀錄器，是不可能將本案行車紀錄器連同底座撞
    落。　　
㈡、然證人黃佳儷於本院審理時具結證稱：我於109 年12月12日
    早上9點多，有騎電動機車載小孩去斗六市鎮西國小參加運
    動會，且把電動機車放在鎮西國小正門口對面，於早上11點
    ，發現電動機車車頭上的本案行車紀錄器以及底座均不見。
    本案行車紀錄器是用一個底座固定，上面有魔鬼氈可以牢牢
    固定底座，也就是底座及機車上面的魔鬼氈是用黏的。如果
    我要取下行車紀錄器，就直接將行車紀錄器拔下來，要裝回
    去的話，就直接黏回去，我覺得這些動作並不困難。平常我
    怕被偷，所以我回到家後都會拿下來，之後要出門時，再把
    行車紀錄器裝上去。在偵訊時，檢察官問「一般人不小心碰
    到行車紀錄器的話，是否會碰撞落下？」，我回答「不可能
    ，我是固定在車頭中間，一般人不可能會碰到落下，就算碰
    到也不會整個掉落，除非是整個座拔下，事發時是連原本的
    充電座不見」，其中筆錄所寫的「充電座」有出入，我講的
    意思就是底座不見，我的充電座並沒有不見。又我案發當日
    出門時，並沒有去確認本案行車紀錄器黏在機車龍頭，有無
    確定黏牢，我就只是放上去。當日我載2名子女去參加運動
    會，1名子女是一個站在我的前面，另1名子女是坐在我的後
    面。站在前方的小孩的手，會扶在機車龍頭上等語(本院卷
    第143至149頁)，可知本案行車紀錄器是用一個底座固定，
    而底座是用魔鬼氈黏在電動機車上方。如果要取下或裝上行
    車紀錄器，就直接以徒手拔下來或黏回去即可。此外，證人
    黃佳儷案發當日出門時，並沒有去確認本案行車紀錄器，有
    無確實黏牢在電動機車之龍頭上，故已不能排除本案行車紀
    錄器有遭受外力而碰撞掉落之可能。又當時證人黃佳儷係搭
    載2名子女前往參加運動會，乘載之方式，則由1名子女站在
    證人黃佳儷的前面，另1名子女是坐在證人黃佳儷之後面。
    前方站立之子女，會以手扶著電動機車之龍頭上方等情，則
    證人黃佳儷之子女，是否曾不慎碰觸到本案行車紀錄器，致
    該行車紀錄器未能牢固於魔鬼氈上，亦非無疑。
㈢、佐以電動機車、行車紀錄器之照片(偵卷第43、45頁、本院卷
    第123至127頁)，可見本案電動機車之左方龍頭上，有黏貼
    一片長方形之黑色魔鬼氈，而行車紀錄器底座之下方，亦貼
    有一片長方形之黑色魔鬼氈，彼此大小近似，且可將行車紀
    錄器底座黏貼於機車左方龍頭上，是以本案行車紀錄器僅係
    藉由魔鬼氈將底座固定於電動機車上，並無其餘固定、輔助
    裝置。而觀諸證人黃佳儷上開證述，可見其平常為避免行車
    紀錄器遭竊，故於返家後，會將行車紀錄器取下，等之後需
    使用時，再將之裝上，此一取下、裝上之過程，僅需徒手為
    之即可，並無任何困難性，自無需具備專業能力或特定安裝
    、拆解工具始得為之，又依一般社會經驗，魔鬼氈之黏貼方
    式，並非極為複雜，亦無需極大力氣、特殊工具始可將之分
    離，況且依上開電動機車、行車紀錄器之照片(偵卷第43、4
    5頁、本院卷第123至127頁)，本案魔鬼氈僅係小範圍之長方
    形形狀，並非大面積之塊狀，更無需特地使用強大力量，始
    得將本案行車紀錄器取下或碰撞落下。甚者，證人黃佳儷亦
    具結證稱其於案發當日出門時，並無確認本案行車紀錄器是
    否有黏牢於機車龍頭上，是本案行車紀錄器是否確實穩定黏
    貼於機車龍頭上，已無法確定。且參以證人黃佳儷之騎乘過
    程，尚有1名子女以站立方式，將手扶著機車龍頭上，而該
    名子女在扶握機車龍頭、甚至是上、下機車之過程，手部均
    有可能碰觸到本案行車紀錄器，進而導致本案行車紀錄器底
    座之魔鬼氈有鬆動、位移等情形。準此，綜觀此等情形，已
    與證人黃佳儷於偵訊時所稱「一般人若不小心碰撞到本案行
    車紀錄器，是不可能將本案行車紀錄器連同底座撞落」乙節
    有所出入，真實性已有可疑而無法盡採，無從認定被告係故
    意將本案行車紀錄器從電動機車上拔下取走，是無法以證人
    黃佳儷警詢、偵訊時之證述，為對被告不利之認定。
三、起訴意旨所指直接證人黃佳儷之證述，已有不可採信之理由
    ，而除證人黃佳儷警詢、偵查中之指證外，本件亦無證據可
    以補強證人黃佳儷之證述，茲詳述如下：
㈠、本院勘驗上開案發時之路旁監視器畫面，結果略以：1.播放
    時間3 分55秒（即畫面時間10：04：00）時，被告走向被害
    人停放之電動機車，並將上面安全帽移動位置後，坐在該電
    動機車上低頭使用手機。播放時間4 分17秒（即畫面時間10
    ：04：22）時，被告抬起頭看向前方約7 秒後，右手在電動
    車前方有前後移動之動作，又繼續低頭，至畫面結束。2.被
    告仍坐在被害人停放於路旁之電動機車上低頭使用手機。播
    放時間53秒（即畫面時間10：05：51）時，被告抬起頭轉向
    校門口看約4 秒後，又轉回原本位置低著頭。播放時間1 分
    10秒（即畫面時間10：06：08）時，被告從電動機車上站起
    ，走到一旁，仍持續使用手機。播放時間1 分22秒（即畫面
    時間10：06：19）時，被告左手將手機放入褲子口袋內，看
    向對面校門口方向，又轉頭看向後方，接著右手插進褲子口
    袋，並有從褲子口袋內拿出東西之動作。3.播放時間1 分38
    秒（即畫面時間10：06：35）時，被告走至被害人之電動機
    車旁，並看向電動機車龍頭，右手伸向龍頭處約10秒後，有
    東西掉落在地上，被告彎腰去撿，並將東西放回電動機車龍
    頭處，隨後轉身往畫面左前方走去，消失於畫面。4.播放時
    間2 分31秒（即畫面時間10：07：29）時，被告從畫面左前
    方走進畫面，並走至被害人停放之電動機車處，此時有一輛
    藍色休旅車停在被告前方，未能看到被告動作。播放時間3 
    分47秒（即畫面時間10：08：45）時，藍色休旅車往前駛離
    ，此時被告戴上安全帽，左手有在被害人之電動機車坐墊上
    拿取東西之動作，並轉頭往後看向校門口方向，隨即坐上車
    牌號碼000-000 號普通重型機車，畫面結束。5.畫面接續上
    一個檔案，被告戴著安全帽坐上車牌號碼000-000 號普通重
    型機車，發動機車，先看向校門口方向，隨即掉頭往畫面右
    方離去，消失於畫面，畫面結束等節，有本院勘驗筆錄（本
    院卷第56至59頁）在卷可佐，可知被告一開始係坐在被害人
    之電動機車上使用手機，之後則有先彎腰撿取掉落在電動機
    車附近之物體，並有嘗試將該物體放回電動機車龍頭處，復
    被告有轉身往畫面左前方走去，並消失於畫面。後續被告從
    畫面左前方走進畫面，並走至被害人停放之電動機車處，足
    見被告在本案行車紀錄器掉落並撿取後，有向畫面左方走去
    ，此與被告陳稱：我當時把手放在機車龍頭上打字，不小心
    將行車紀錄器弄掉了，我有試著把它黏回去，之後我要走了
    ，行車紀錄器又掉地上，然後我就把它撿起來。我有走去隔
    壁店家問說該機車是誰的，店員有跟我說車主是帶小孩去參
    加運動會的家長等語（本院卷第57至58、158頁）互合，可
    見被告在發現本案行車紀錄器掉落後，有先至監視器畫面左
    方之店家詢問該電動機車之車主為何人，並非立即離開現場
    。又細觀本案行車紀錄器掉落在地上，而被告彎腰撿取之時
    間約為畫面時間10時6分35秒許，爾後被告騎乘自己之機車
    離去之時間約為畫面時間10時8分45秒許，二者相距約有2分
    鐘之久。倘若被告確實有意竊取本案行車紀錄器，其為掩飾
    自身行竊犯行，理應竊取本案行車紀錄器後立即離開現場，
    以降低車主正好返還該處、遭路過民眾發覺之風險，且更難
    以想像其會前往附近店家詢問車主為何人，以增加他人知悉
    、指認被告取走本案行車紀錄器等情，是被告上開行為，與
    一般竊嫌積極隱匿犯行之舉止有違，則被告是否確實係故意
    竊取本案行車紀錄器，已有疑義，實無從以上開證人黃佳儷
    證述及本案監視器畫面互為補強。
㈡、另證人黃佳儷於本院審理時證述：當天學校運動會之時間是
    一整天，因為有舉辦運動會，所以校園附近停滿了機車跟汽
    車。又學校門口有擺放一個半圓形充氣的物品，來表示學校
    有在舉辦運動會，所以一般人看到上開情形，應該會覺得這
    些停放在附近的機車，是參加學校運動會之家長的機車等語
    (本院卷第150至152頁），輔以監視器畫面之翻拍照片，校
    園附近確實擺放藍色、其上有音符、圓點圖案之大型拱形充
    氣氣球，且周圍停放多輛機車，此有上開照片(偵卷第29至3
    5頁、本院卷第63至73頁）在卷為憑，而被告亦自陳：我在
    等不到車主後，我就趕著先去辦私事，辦完私事之後，我就
    馬上去學校。上述行車紀錄器1 組我拿去鎮西國小操場司令
    臺交由校方人員（不詳）處理。因為我想當時鎮西國小在辦
    活動，所以該車主應該在校園内，才想拿去交由校方處理等
    語（偵卷第12頁、79頁）明確，是依照一般社會通念，應可
    知悉當日校園有舉辦相關活動，故於上課時段、停放於校園
    周圍之機車，應係前來參加校園活動之家長所有，是被告依
    照被害人機車停放之時間、地點，推論係由參加校園活動之
    家長所有，進而將本案行車紀錄器交由校方人員處理，尚無
    不合理之處，益證被告對於本案行車紀錄器並無不法所有之
    意圖。　
㈢、又徵諸本案行車紀錄器遭警方查扣之過程，證人黃佳儷證稱
    ：警察後來有打電話給我說有人撿到我的行車紀錄器，我就
    過去領回等語（本院卷第148頁），酌以本案承辦員警表示
    ：經調閱相關路口監視器，發現一名男性竊嫌（著黑色長袖
    上衣、藍色牛仔褲）於同年月日10時2 分至9 分許，自被害
    人電動機車上離開並駕駛369-JZB號普重機行經斗六市西平
    路與雲林路口，本所員警遂循線通知被告到案說明。被告帶
    同警方於同年月日15時35分至45分許，至鎮西國小内操場司
    令臺處尋獲該行車紀錄器1組等節，此有雲林縣警察局斗六
    分局斗六派出所員警製作之職務報告1份（偵卷第21至22頁
    ）存卷可考。另參諸雲林縣警察局斗六分局扣押筆錄、扣押
    物品目錄表，記載扣押之執行時間：109 年12月12日15時35
    分起至15時45分止；執行處所：雲林縣斗六市鎮西國小操場
    司令臺旁；受執行人：周秉宏；扣押物品：行車紀錄器1 組
    ，此有上開扣押筆錄、扣押物品目錄表各1份（偵卷第23至2
    7頁）附卷足參，核與被告陳稱：警方通知我時，我就隨即
    告知警方該行車紀錄器放在校園内，請警方過去拿等語（偵
    卷第13頁、本院卷第37頁）相互一致，是被告於警方通知其
    到案說明時，有告知警方本案行車紀錄器之所在位置，並帶
    同警方於同日15時35分至45分許，在校園之司令臺處查獲本
    案行車紀錄器，顯見被告在警方通知到案之前，即有先行將
    本案行車紀錄器交由校方人員，並未據為己有。據此，被告
    雖曾將本案行車紀錄器帶離被害人之電動機車現場，惟其於
    處理私事後，即在警方通知到場前，已將本案行車紀錄器交
    至校方人員處理，尚難認被告主觀上具有不法所有意圖，亦
    無從以此補強證人黃佳儷上開指訴。
四、至於公訴意旨陳稱監視器畫面並未拍到被告於辦完私事後，
    於早上進入校園之身影，可見應係被告事後心生後悔，或發
    現事跡敗露，始偷偷將本案行車紀錄器放置到司令臺附近。
    又本案未尋獲被告所稱當日交付本案行車紀錄器之校方人員
    等語，然審酌學校除正門口外，另可能有其他出入口，且被
    告進入校園之確切時間點，亦可能因被告記憶模糊而有所出
    入，難以僅因監視器畫面未於同日10至11時攝得被告進入校
    園之身影，即反推被告對於本案行車紀錄器具有不法所有意
    圖。又學校舉辦運動會等相關活動，在通常情狀下，當日有
    眾多學生及家長到場參與，且進行之節目甚多，於人來人往
    、接觸時間不長，甚至係初次見面之情形下，本難期待被告
    明確指出處理本案行車紀錄器之校方人員為何人，是難以就
    此逕認被告主觀上存有不法所有意圖，而以竊盜犯行相繩。
陸、綜上所述，本件依檢察官所提出之證據，尚不足以證明被告
    確有公訴意旨所指之犯行，犯罪既無法證明，揆諸前揭說明
    ，依法自應為無罪之諭知。　　
據上論斷，應依刑事訴訟法第301 條第1 項前段，判決如主文。
本案經檢察官施家榮偵查起訴，檢察官李承桓到庭執行職務。
中　　華　　民　　國　　110 　年　　8 　　月　　25　　日
                  刑事第八庭  審判長法  官   黃偉銘
　
                                    法  官   陳育良
　
                                    法  官   蕭孝如
以上正本證明與原本無異。
如不服本判決應於收受判決後 20 日內向本院提出上訴書狀，並
應敘述具體理由；其未敘述上訴理由者，應於上訴期間屆滿後20
 日內向本院補提理由書（均須按他造當事人之人數附繕本）。
「切勿逕送上級法院」。
                                    書記官   沈佩霖
中　　華　　民　　國　　110 　年　　8 　　月　　25　　日